臺灣高等法院刑事裁定
109年度毒抗字第44號
抗  告  人
即  被  告  李意男



上列抗告人因違反毒品危害防制條例案件，不服臺灣士林地方法
院109年度毒聲字第6號，中華民國109年2月21號裁定（聲請案號
：臺灣士林地方檢察署109年度毒偵緝字第12號、109年度聲觀字
第6號），提起抗告，本院裁定如下：
    主  文
抗告駁回。
    理  由
一、原裁定意旨略以：抗告人即被告（下稱被告）甲○○於民國10
    8年9月21日凌晨1時許，在臺北市○○區○○街00 巷00號住處內
    施用第二級毒品四氫大麻酚之犯行，業據被告坦承不諱，且
    其所採集尿液經送驗，呈大麻代謝物陽性反應，有台灣尖端
    先進生技醫藥股份有限公司108年10月17日濫用藥物檢驗報
    告附卷可稽，另自被告處扣得之煙草1包經送驗，亦呈四氫
    大麻酚陽性反應，亦有交通部民用航空局航空醫務中心毒品
    鑑定書在卷可查（108年10月14日航藥鑑字第0000000號鑑定
    書），是被告施用第二級毒品犯行堪以認定。再被告曾因施
    用毒品案件，經臺灣臺東地方法院以88年度毒聲字第460號
    裁定令入勒戒處所觀察、勒戒，因認有繼續施用毒品傾向，
    並經同院以89年度毒聲字第52裁定令入戒治處所施以強制戒
    治，後於89年11月17日停止戒治而出所，經臺灣臺東地方檢
    察署檢察官以90年度戒毒偵字第17號為不起訴處分確定；嗣
    又因施用毒品案件，經臺灣士林地方法院裁定強制戒治處分
    ，於100年12月26日停止戒治出所，復經臺灣士林地方檢察
    署檢察官以101年度戒毒偵字第6號不起訴處分確定；而本件
    被告施用毒品行為，距前次觀察勒戒、強制戒治等程序已逾
    5 年，檢察官審酌被告前有多次施用毒品經執行觀察、勒戒
    及強制戒治之紀錄，顯見被告施用毒品行為非偶發犯行，認
    不宜對被告為附命完成戒癮治療之緩起訴處分，逕聲請裁定
    被告令入勒戒處所觀察勒戒，經核於法要無不合，爰依毒品
    危害防制條例第20條第3項、第1項及觀察勒戒處分執行條例
    第3條第1項等規定，裁定被告施用第二級毒品，應送勒戒處
    所觀察、勒戒等語。
二、抗告意旨略以：其自104年起在市場工作賣菜，均未碰觸任
    何毒品，現經營之攤位係承租而來，一旦中斷即由他人承接
    ，再無機會承租，本次事件其深感遺憾，希望能給予機會，
    使被告能以罰款取代勒戒，或命被告每周至療養院或就近分
    局、派出所驗尿等語。
三、按犯毒品危害防制條例第10條之罪者，檢察官應聲請法院裁
    定，或少年法院（地方法院少年法庭）應先裁定，令被告或
    少年入勒戒處所觀察、勒戒，其期間不得逾二月；觀察、勒
    戒後，檢察官或少年法院（地方法院少年法庭）依據勒戒處
    所之陳報，認觀察、勒戒人無繼續施用毒品傾向者，應即釋
    放，並為不起訴處分或不付審理之裁定；認受觀察、勒戒人
    有繼續施用毒品傾向者，檢察官應聲請法院裁定或由少年法
    院（地方法院少年法庭）裁定令入戒治處所強制戒治，其期
    間為六個月以上，至無繼續強制戒治之必要為止。但最長不
    得逾一年；依前項規定為觀察、勒戒或強制戒治執行完畢釋
    放後，5年後再犯第10條之罪者，適用本條前2項之規定；毒
    品危害防制條例第20條第1項至第3項分別定有明文。
四、經查：
　　㈠被告前揭施用毒品之事實，業經被告於警詢及檢察官偵訊
      時供認不諱，且其為警採集之尿液檢體，經送台灣尖端先
      進生技醫藥股份有限公司檢驗結果，確呈大麻代謝物陽性
      反應，有該公司濫用藥物檢驗報告、臺北市政府警察局偵
      辦毒品案件尿液檢體委驗單各1紙附卷可參（毒偵卷第85
      至89頁），自被告處扣得之煙草1包經送驗，亦呈四氫大
      麻酚陽性反應，亦有交通部民用航空局航空醫務中心毒品
      鑑定書在卷可查（毒偵卷第93頁），綜此足認被告確有原
      裁定所認定施用四氫大麻酚之事實。又被告有前述因施用
      毒品而經觀察勒戒及強制戒治之紀錄，有本院被告前案紀
      錄表所載可查，是被告係在前述觀察勒戒及強制戒治執行
      完畢5年後再犯本案，依前所述，自應先送觀察、勒戒，
      以觀後效。是原審以被告施用第二級毒品犯行明確，依毒
      品危害防制條例第20條第3項、第1項規定，諭知被告應送
      勒戒處所觀察、勒戒，於法並無不合。
　　㈡被告雖以上詞為辯，惟毒品危害防制條例觀察、勒戒之規
      定，係針對受處分人將來之危險所為預防、矯正措施之保
      安處分，目的係為斷絕施用毒品者之身癮及心癮，並屬強
      制規定，除檢察官審酌個案情形，依同法第24條第1項為
      附命完成戒癮治療之緩起訴處分，或於同法第21條第1項
      所稱犯同條例第10條之罪者，於犯罪未發覺前，自動向行
      政院衛生署指定之醫療機構請求治療，醫療機構免將請求
      治療者送法院或檢察機關之情形，可排除適用外，凡經檢
      察官聲請，法院僅得依法裁定令入勒戒處所觀察、勒戒，
      以查其是否仍有施用毒品傾向，並據以斷定幫助受處分人
      徹底戒毒之方法，法院尚無自由斟酌以其他方式替代之權
      ，亦無從以受處分人之個人或家庭等因素而免予執行之餘
      地。是被告上述抗告意旨並無理由，應予駁回。
五、據上論斷，應依刑事訴訟法第412條，裁定如主文。
中　　華　　民　　國　 109　　年　　3 　　月　　20　　日
                  刑事第十四庭  審判長法　官  黃斯偉
                                      法　官  許泰誠
                                      法　官  紀凱峰
以上正本證明與原本無異。
不得再抗告。
                                      書記官  朱家麒
中　　華　　民　　國　　109 　年　　3 　　月　　23　　日